【裁判字號】    98,消債更,1219
【裁判日期】    981106
【裁判案由】    聲請更生程序
【裁判全文】
臺灣高雄地方法院民事裁定          98年度消債更字第1219號
聲  請  人  甲○○
代  理  人  吳保仁律師
上列當事人因消費者債務清理事件聲請更生，本院裁定如下：
    主  文
債務人甲○○自民國九十八年十一月六日下午四時起開始更生程
序。
命司法事務官進行本件更生程序。
    理  由
一、聲請意旨略以：聲請人因消費借貸、自用住宅借款、信用卡
    或現金卡契約，對金融機構負有債務達新台幣（下同）3,05
    0,242 元，因有不能清償債務情事，前已提出債權人清冊，
    依中華民國銀行公會會員辦理消費金融案件無擔保債務協商
    機制，以書面向最大債權金融機構台新國際商業銀行股份有
    限公司（下稱台新銀行）請求共同協商債務清償方案，經協
    商成立，聲請人應按月清償25,419元。然聲請人薪資僅約27
    ,000元，於親戚朋友無法提供金錢援助下，迫使聲請人毀諾
    。聲請人實有不可歸責於己之事由致履行協議有重大困難。
    聲請人所負無擔保或無優先權之債務總額未逾1,200 萬元，
    復未經法院裁定開始清算程序或宣告破產，爰依法聲請更生
    等語。
二、按債務人不能清償債務或有不能清償之虞者，得依消費者債
    務清理條例所定更生或清算程序，清理其債務。次按債務人
    無擔保或無優先權之債務總額未逾1,200 萬元者，於法院裁
    定開始清算程序或宣告破產前，得向法院聲請更生。再按於
    消費者債務清理條例施行前，債務人依金融主管機關協調成
    立之中華民國銀行公會會員，辦理消費金融案件無擔保債務
    協商機制與金融機構成立之協商，準用消費者債務清理條例
    第151 條第5 項之規定，亦即債務人與金融機構協商成立者
    ，不得聲請更生或清算，但因不可歸責於己之事由，致履行
    顯有重大困難者，不在此限。又按法院開始更生程序之裁定
    ，應載明其年、月、日、時，並即時發生效力。末按法院裁
    定開始更生或清算程序後，得命司法事務官進行更生或清算
    程序，必要時得選任律師、會計師或其他適當之自然人或法
    人一人為監督人或管理人，消費者債務清理條例第3 條、第
    16條第1 項、第42條第1 項、第45條第1 項、第151 條第5
    項、第6 項分別定有明文。
三、經查：
  (一)聲請人於本件更生聲請前，已於民國95年間依中華民國銀行
    公會會員辦理消費金融案件無擔保債務協商機制與聯邦銀行
    成立協商，聲請人應自95年6 月起，分120 期、利率0 ％，
    每月10日以25,419元依各債權銀行債權金額比例清償各項債
    務，至全部清償為止。聲請人依清償協議，繳款至96年1 月
    ，嗣即毀諾等情，有協議書、無擔保還款計畫書、財團法人
    金融聯合徵信中心當事人綜合信用報告、債務協商繳款明細
    在卷可稽（見本院卷第21至23頁、82至88頁、58頁），應可
    信為真實。
  (二)按債務人對於金融機構因消費借貸、自用住宅借款、信用卡
    或現金卡契約而負債務，在聲請更生或清算前，應提出債權
    人清冊，以書面向最大債權金融機構請求協商債務清償方案
    ，並表明共同協商之意旨。債務人與金融機構協商成立者，
    不得聲請更生或清算。但因不可歸責於己之事由，致履行顯
    有重大困難者，不在此限，消費者債務清理條例第151 條第
    1 、5 項定有明文。又按於消費者債務清理條例施行前，債
    務人依金融主管機關協調成立之中華民國銀行公會會員，辦
    理消費金融案件無擔保債務協商機制與金融機構成立之協商
    ，準用同條例第151 條第5 項之規定，消費者債務清理條例
    第151 條第6 項亦有明定。聲請人雖曾於消費者債務清理條
    例施行前，與債權銀行就無擔保債務成立協商，約定分120
    期、利率0 ％、每月償還25,419元至全部債務清償為止。惟
    聲請人96年間毀諾時平均每月薪資收入約27,000元、97年平
    均收入32,000元，有財政部台灣省南區國稅局96、97年度綜
    合所得稅各類所得資料清單、財產歸屬資料、薪資轉帳存摺
    影本、薪資明細資料附卷可稽（見本院卷第25至26頁、29頁
    、59至61頁、第67頁），聲請人每月薪資收入扣除個人必要
    生活費用9,509 元（內政部社會司所公告96年度高雄市每人
    每月最低生活費標準為9,509 元）後，僅餘17,491元，而97
    年每月平均收入32,000元，扣除個人必要生活費用9,509 元
    ，僅餘22,491元，均顯不足清償上開協商款。足見，聲請人
    無法繼續履行清償協議，係因客觀收入不足所致，其主張因
    不可歸責於己之事由，致履行清償協議顯有重大困難，應可
    採信。
  (三)聲請人為一般消費者，並未從事營業。目前負債總額為3,11
    5,960 元，均為無擔保或無優先權之債務，96、97年平均每
    月薪資分別約27,000元、32,000元，名下並無任何財產，有
    聲請人財產及收入狀況說明書、債權人清冊、財政部台灣省
    南區國稅局96、97年綜合所得稅各類所得資料清單、財產歸
    屬資料清單、96年間薪資轉帳資料、97年1 月至98年8 月薪
    資明細附卷可查（見本院卷11至13頁、13至14頁、18至20頁
    、25至26頁、29頁、59至61頁、67頁）。聲請人不能清償債
    務之事實，應可認定。
四、綜上所述，聲請人僅係一般消費者，並未從事營業。雖曾依
    無擔保債務協商機制與無擔保債務最大債權銀行達成協議，
    但因不可歸責於己之事由，致履行上開協議顯有重大困難，
    且已達不能清償債務或有不能清償之虞之程度。其中無擔保
    或無優先權之債務在1,200 萬元以下，又未經法院裁定開始
    清算程序或宣告破產，且查無消費者債務清理條例第6 條第
    3 項、第8 條或第46條各款所定駁回更生聲請之事由存在。
    債務人聲請更生，洵屬有據，自應准許。並命司法事務官進
    行本件更生程序。
五、依消費者債務清理條例第16條第1 項、第45條第1 項，裁定
    如主文。
中    華    民    國    98    年    11    月    6     日
                  民事第三庭    法  官  洪能超
上為正本係照原本作成。
本件不得抗告。
本裁定於98年11月6日下午4時公告。
中    華    民    國    98    年    11    月    6     日
                                書記官  火秋予
附表一：無擔保債權人清冊
┌──┬────────────┬────────┐
│編號│債權人                  │金額（新臺幣）  │
├──┼────────────┼────────┤
│一  │台灣土地銀行            │146,294元       │
├──┼────────────┼────────┤
│二  │國泰世華銀行            │377,570元       │
├──┼────────────┼────────┤
│三  │荷蘭銀行                │369,642元       │
├──┼────────────┼────────┤
│四  │香港上海匯豐銀行        │643,425元       │
├──┼────────────┼────────┤
│五  │元大商業銀行            │463,636元       │
├──┼────────────┼────────┤
│六  │永豐商業銀行            │94,432元        │
├──┼────────────┼────────┤
│七  │萬泰商業銀行            │293,000元       │
├──┼────────────┼────────┤
│八  │台新銀行                │593,213元       │
├──┼────────────┼────────┤
│九  │友邦信用卡公司          │134,748元       │
├──┴────────────┼────────┤
│合               計           │3,115,960元     │
└───────────────┴────────┘


司法院資訊處製作；財團法人民間司法改革基金會備份。
